【裁判字號】    95,易緝,3
【裁判日期】    950309
【裁判案由】    詐欺
【裁判全文】
臺灣桃園地方法院刑事判決               95年度易緝字第3號
公  訴  人  臺灣桃園地方法院檢察署檢察官
被      告  乙○○○
上列被告因詐欺案件，經檢察官提起公訴（92年度偵字第10875號）
，本院判決如下：
    主  文
乙○○○共同意圖為自己不法之所有，以詐術使人將本人之物交
付為常業，處有期徒刑貳年。扣案如附表二所示偽造「許月嬌」
署押（含署名拾壹枚及指印肆枚）及偽造「黃文雄」署押（含署
名肆枚及指印枚），均沒收。
    事  實
一、乙○○○與黃清雄（通緝中，嗣到案後另行審結）為同居男
    女關係，二人明知經濟窘迫，已無任何償債能力及黃清雄名
    下並無價值一億元或千萬元以上土地可供出售，竟仍共同意
    圖為自己不法所有，並基於常業之犯意聯絡，利用其等與丙○○、己○○、辛○○、戊○○○、庚○○等人為相識之朋
    友或經丙○○介紹而認識丁○○○、甲○○情誼關係，自民
    國89年間起，於如附表一所示時間，由乙○○○一人或黃清
    雄一人或乙○○○與黃清雄共同向附表一所示丙○○、己○○、辛○○、戊○○○、庚○○、丁○○○、甲○○等人佯
    稱黃清雄在臺南有一筆價值一億元或千萬元土地欲出售，需
    借款支付代書、過戶費用，且於該土地出售後，除可還款外
    ，並給予借款利息、金錢或以需借款週轉等為由，致使丙○○、己○○、辛○○、戊○○○、庚○○、丁○○○、甲○○等人均陷於錯誤，誤以為乙○○○及黃清雄確有資力還款
    ，而分別陸續出借新臺幣數佰元至數萬元不等金額，總計詐
    得如附表一所示款項，乙○○○及黃清雄並恃此以維生。期
    間，若遇丁○○○要求開立收據始同意出借款項時，乙○○○與黃清雄為取信丁○○○，並利用丁○○○不知悉其等真
    實姓名之機會，竟共同基於偽造私文書及行使偽造私文書之
    概括犯意聯絡，於如附表二所示之時間，分別冒用「許月嬌
    」、「黃文雄」之名義在附表二所示借款收據上偽簽「許月
    嬌」、「黃文雄」署押，而偽造如附表二所示內容之借款收
    據文書後，再將各該收據交由丁○○○收執而為行使。惟如
    附表一所示丙○○等人陸續出借前開款項後，卻遲未見有販
    售土地返還借款情事，至此其等始知借款之事係遭詐騙，而
    報警處理，並扣得丁○○○所提供如附表二所示偽造之借款
    收據。
二、案經桃園縣政府警察局大園分局報請臺灣桃園地方法院檢察
    署檢察官偵查起訴。
    理  由
壹、程序部分：
一、按被告以外之人於審判外之言詞或書面陳述，除法律有規定
    者外，不得作為證據。又被告以外之人於審判外之陳述，雖
    不符前4 條之規定，而經當事人於審判程序同意作為證據，
    法院審酌該言詞陳述或書面陳述作成時之情況，認為適當者
    ，亦得為證據，當事人、代理人或辯護人於法院調查證據時
    ，知有第159 條第1 項不得為證據之情形，而未於言詞辯論
    終結前聲明異議者，視為有前項之同意。再者被告以外之人
    於檢察事務官、司法警察官或司法警察調查中所為之陳述與
    審判中之陳述不相符時，其先前之陳述具有較可信之特別情
    況，且為證明犯罪事實存否所必要者得為證據，刑事訴訟法
    第159 條第1 項、第159 條之5 、第159 條之2 分別定有明
    文。查：
  (一)證人丙○○、辛○○、己○○、丁○○○、甲○○於警詢、
    偵查中所為之陳述，固為被告以外之人於審判外之陳述，均
    屬傳聞證據，惟公訴人、被告及其辯護人就前開審判外之陳
    述於本院準備程序中並未爭執其證據能力，迄言詞辯論終結
    前，亦未表示異議（僅曾爭執該證人陳述之真實性），而本
    院審酌渠等陳述作成時之情況，核無違法取證及證明力明顯
    過低之瑕疵，亦認為以之作為證據為適當，是本院認證人丙○○、辛○○、己○○、丁○○○、甲○○於警詢及偵查中
    所為之證言有證據能力。
  (二)證人戊○○○於本院審理中經具結並行交互詰問，所證述之
    內容與渠等於警詢中所指述之基本事實相符，而僅於借款過
    程、細節稍有差異，是被害人戊○○○於警詢所為指述顯有
    較可信之特別情況，且為證明本案犯罪事實所必要，本院認
    被害人戊○○○於警詢中所為證言，依刑事訴訟法第159 條
    之2 之規定，應有證據能力。
貳、實體部分：
一、訊據被告乙○○○固不否認同案被告黃清雄有於附表一所示
    之時間向被害人丙○○、辛○○、己○○、丁○○○借貸款
    項之事實，惟矢口否認有何詐欺及行使偽造私文書之犯行，
    辯稱：是同案被告黃清雄一人出面向被害人丙○○等七人借
    款，伊僅幾次受同案被告黃清雄委託代為向被害人丙○○、
    陳除甘、辛○○、丁○○○收取借款而已，所收取之款項也
    都轉交予同案被告黃清雄花用，至於同案被告黃清雄有無向
    被害人戊○○○、庚○○、甲○○借款，伊並不清楚、另伊
    係應被害人丁○○○要求，才會在借據上書寫「許月嬌」名
    義，並無偽造私文書及行使偽造私文書之故意云云。經查：
  (一)上揭犯罪事實，業據被害人丙○○、辛○○、己○○、丁○○○、甲○○於警詢、偵查及本院審理中，被害人戊○○○
    於警詢及本院審理中，被害人庚○○於本院審理中指述綦詳
    （見92年度偵字第10875 號偵查卷第11頁以下、第19頁以下
    、第22頁以下、第27頁以下、第30頁以下、第72頁以下、本
    院92年易字字第1171號刑事卷第72頁以下、第99頁以下、本
    院95年易緝字第3 號刑事卷95年2 月23日審判筆錄），且上
    開被害人丙○○等人間所陳互核一致，並有支票影本、桃園
    縣政府稅捐稽徵處92年7 月17日桃稅房密字第092008 6086
    號函所附同案被告黃清雄個人財產查詢清單、土地登記謄本
    、借據、公告現值查詢表、臺南縣佳里地政事務所92年8 月
    11 日 所地價字第092000 6070 號函各1 份及附表二所示借
    款收據在卷可稽。雖被害人丙○○、辛○○、己○○、戊○○○、丁○○○等人於警詢、偵查及本院審理中在陳述借款
    過程及遭詐騙金額前後稍有差異，惟衡諸該等證人所指述之
    遭詐騙基本事實皆相符，及參以被害人年事已高、除被害人
    戊○○○為國中畢業外，均不識字或國小畢業，有警詢筆錄
    年籍資料在卷可稽，而本案借款時間又長達數年、借款次數
    甚多，前揭被害人等無法清楚回憶指述借款情節，以致前後
    證述有所出入，尚屬合理，是被害人丙○○、辛○○、己○○、戊○○○、丁○○○等人於警詢、偵查及本院審理中之
    指訴非虛，應屬實情，堪可採信。
  (二)被告雖以前揭情詞置辯，惟查：
   (1)依被害人丙○○於警詢中、偵查及本院審理中均證稱：黃
     清雄曾向伊表示有一筆價值一億元土地要賣，但缺錢繳納
     代書及過戶費用，叫伊借錢給他，等該筆土地賣出後，除
     還借款外，並要給伊仲介費用，黃清雄還帶伊去臺南看過
     一塊土地。都是黃清雄出面向伊借錢，錢也都是交給黃清
     雄等語（同前偵查卷第14頁以下、第72頁背面、本院92年
     易字第1171號刑事卷第75頁以下、本院95年易緝字第3 號
     刑事卷95年2 月23日審判筆錄第7 頁以下）；被害人辛○○於警詢、偵查及本院審理中證稱：伊認識黃清雄，黃清
     雄先前就曾陸續向伊借錢，伊也有借他。後來黃清雄出面
     再向伊借錢時就改稱在臺南有一塊值一億元以上土地要賣
     ，要向伊借錢辦理土地過戶，並說等土地賣出後，會連本
     帶利息還錢，伊相信才會再陸續借款，黃清雄還曾帶伊至
     臺南看過土地。有時被告也會幫黃清雄向伊借錢，說是要
     去南部需要，至於作何使用，伊未詢問被告。另外，伊每
     次答應借錢給黃清雄後，有時是由被告出面來拿錢，但大
     部分是黃清雄自己來拿的等語（同前偵查卷第19頁以下、
     第73頁、本院95年易緝字第3 號刑事卷附95年2 月23日審
     判筆錄第10頁以下）；被害人己○○於警詢及本院審理中
     證稱：伊經丙○○介紹認識黃清雄後，黃清雄表示在臺南
     有一筆億元土地要出賣，但需要資金辦理相關手續，而向
     伊借錢，且說等土地出售後，要給伊借款利息、仲介費，
     黃清雄曾帶伊與丙○○到臺南看過一筆土地，還說該筆土
     地就是他的。都是黃清雄一人出面向伊借錢，但被告曾替
     黃清雄來拿錢，還直說要拿該土地權狀當作借款抵押等語
     （同前偵查卷第22頁以下、本院95年易緝字第3 號刑事卷
     附95年2 月23 日 審判筆錄第13頁以下）；被害人戊○○○於警詢及本院審理中證稱：伊因打牌認識被告，被告先
     告訴伊男朋友黃清雄有筆價值上億元土地要賣，會分給被
     告千萬元，打輸牌，也沒給錢，直說先積欠著。之後借錢
     時，有時是被告與黃清雄一起來借款、有時是個別來，但
     被告與黃清雄二人都以黃清雄的土地要賣，可賣億元以上
     ，叫伊借錢給他們二人，伊才陸陸續續借錢給被告與黃清
     雄二人等語（同前偵查卷第30頁以下、本院95年易緝字第3
     號刑事卷附95 年2月23日審判筆錄第17頁以下）；被害人
     庚○○於本院審理中證稱：伊前後共借600,000 多萬元給
     被告，被告來向伊借錢時有時是以跑三點半為理由借款，
     但大部分是以被告與黃清雄在臺南有筆上億元土地要販售
     ，需要代書及過戶費用為由，而先向我借款，且被告還說
     等土地出售後就可無利息借伊5,000,000 元，讓伊償還房
     屋貸款。每次都是被告一人來借錢的等語（本院95年易緝3
     號刑事卷附95年2 月23日審判筆錄第18頁以下）；被害人
     丁○○○於警詢、偵查及本院審理中證稱：伊經由丙○○
     之介紹而認識黃清雄，當時黃清雄自稱為「黃文雄」，並
     告知伊說臺南有塊價值一億元土地要出賣，叫伊借錢給他
     ，等該土地出售後，並要給伊仲介費，伊相信才會借錢。
     有時是由自稱「許月嬌」的被告出面替黃清雄來收取借款
     ，被告也曾對伊說黃清雄真的有土地，賣土地後，會還伊
     錢，不會讓伊吃虧等語（同前偵查卷第11頁以下、第72 頁
     背面、本院95年易緝字第3 號刑事卷附95年2 月23日審判
     筆錄第3 頁以下）；被害人甲○○於警詢、偵查及本院審
     理中證稱：92年6 月23日黃清雄告訴伊有筆價值上千萬或
     億元土地要賣，但需要一資金支付代書及雜費，才會向伊
     借錢，黃清雄還說等土地賣掉後，要給伊佣金，伊未懷疑
     有詐，才會借錢給黃清雄等語（同前偵查卷第27頁以下、
     第72頁背面、本院92年易字第1171號刑事卷第101 頁、本
     院95年易緝字第3 號刑事卷附95年2 月23日審判筆錄第15
     頁以下），渠等所陳均相互一致，且被告、同案被告黃清
     雄與被害人丙○○、辛○○、己○○、戊○○○、庚○○
     、丁○○○、甲○○間，並無恩怨、仇恨關係，此為被告
     所不爭執，被害人丙○○等七人實無為虛妄陳述，故意誣
     陷被告之必要。是被告確實曾於附表一所示時間，或由被
     告一人或同案被告黃清雄一人或被告與同案被告黃清雄共
     同以同案被告黃清雄在臺南有一筆價值一億或千萬元土地
     欲出售，需借款支付代書、過戶費用，且於該土地出售後
     ，除可還款外，並給予借款利息、金錢或以需借款週轉等
     為由，而先後向被害人丙○○等七人借款、收取款項之情
     甚明。被告辯稱均是同案被告黃清雄一人出面向被害人借
     款，伊僅幾次曾幫同案被告黃清雄向被害人丙○○、陳除
     甘、辛○○、丁○○○收取借款云云，已不可採信。
   (2)同案被告黃清雄雖有坐落於臺南縣佳里鎮○○段430 號地
     號土地，該土地登記地目田、面積255.81平方公尺，應有
     部分三分之一，92年1 月間土地公告現值為每平方公尺
     6,000 元，有桃園縣政府稅捐稽徵處92年7 月17日桃稅房
     密字第0920086086號函所附財產查詢清單、土地登記謄本
     及公告現值查詢表各1 份在卷可稽，惟經檢察官向臺南縣
     佳里地政事務所函詢該土地使用情況與市場價值結果認前
     揭土地現供道路使用，除經政府以當期公告土地現值加成
     補償徵收外，極少有交易案件等情，此亦有該地政事務所
     92年8 月11日所地價字第092000607 0 號函1 份附卷可佐
     。是同案被告黃清雄所有之前開土地並無市場價值，縱使
     經政府徵收，亦僅有500,000 多元再加成之補償價值。參
     以同案被告黃清雄於警詢中亦自認其所有之前開土地價值
     100 ,000 多 萬元，堪認同案被告黃清雄並無擁有價值一
     億元或千萬元土地可供出售。而本案被告與同案被告黃清
     雄竟猶向被害人丙○○等七人陳稱同案被告黃清雄有價值
     一億或千萬元土地欲出售或需金錢週轉為理由，前後共向
     被害人等七人借得如附表一所示達5,000,000 多萬元款項
     ，並以偽簽「許月嬌」、「黃文雄」署押之偽造借款收據
     方式，隱匿身份，復將該收據交予被害人丁○○○收執而
     為行使（詳如後理由(二)(3)所述），及同案被告黃清雄於本
     院訊問時自承：借款均花在家用、就醫殆盡等語（本院92
     年易字第1171號偵查卷第10頁、第11頁），亦與支付相關
     代書、過戶費用無關，再參酌被告與同案被告黃清雄二人
     至今除僅償還被害人丙○○10,000多元及被被害人甲○○
     追回該支票外，均未清償其餘欠款等情，已據被害人丙○○等七人證述明確，本案案發後被告旋即逃匿無蹤，嗣經
     本院通緝始到案，同案被告迄今猶經本院通緝中等情，顯
     見被告與同案被告黃清雄於借貸之初即無還款之意，且以
     「同案被告黃清雄有價值值一億元或千萬元土地欲出售，
     且除還借款外，並給付利息、金錢」或「需款項週轉」等
     詞，應純係被告與同案被告黃清雄為誘使被害人借款之詐
     術行為，至為明確。
   (3)又被告與同案被告黃清雄於向被害人丁○○○借款時，若
     遇被害人丁○○○要求開立借款收據時，即分別以「許月
     嬌」、「黃文雄」名義開立收據並交予被害人丁○○○收
     執等情，已據被害人丁○○○證述明確在卷（同前偵查卷
     第11頁以下、第72頁背面、本院95年易緝字第3號 刑事卷
     附95年2 月23日審判筆錄第3 頁以下），並有如附表二所
     示借款收據在卷可稽。雖被告辯稱是應被害人丁○○○要
     求，始會在借據上書寫「許月嬌」名義云云，然此為被害
     人丁○○○所否認，並於本院審理中證稱：是被告自己說
     叫許月嬌，並簽名等語明確（見本院95年易緝字第3 號刑
     事卷附95年2 月23日審判程序筆錄第5 頁）。且衡情，若
     非被告主動向被害人丁○○○表示其名為「許月嬌」，被
     害人丁○○○當無可能無端滋生「許月嬌」之名，並要求
     被告簽署於借款收據上之理，況參以同案被告黃清雄亦在
     借款收據上偽簽「黃文雄」名義及按捺指印，二人均為相
     同偽簽署押而偽造借款收據之方式，隱匿身份，並交予被
     害人丁○○○收執而為行使，顯見被告與同案被告黃清雄
     二人確實有偽造及行使偽造私文書之意，且目的實係為避
     免被害人丁○○○知悉其等真實身份，防止日後詐欺之事
     即向被害人丙○○等七人借款曝光後遭查緝無誤，由此，
     更可佐證被告與同案被告黃清雄二人先後向被害人丙○○
     等七人借款之行為，係出於詐欺之犯意。
   (4)再參諸本案被告與同案被告黃清雄間屬同居男女朋友關係
     ，亦據被害人己○○、戊○○○、庚○○等人證述明確，
     二人關係非淺，共同謀議以佯稱有土地欲出售，需資金支
     付相關費用或需款項週轉為由借款及行使偽造借款收據，
     非無可能之事，況被告與同案被告黃清雄二人互有出面向
     被害人借款、收取款項及偽造借款收據之行為，如前所述
     。益徵被告與同案被告黃清雄就本案確實有詐欺及行使偽
     造私文書之犯意聯絡、行為分擔，堪可認定。
   (三)按「刑法上所謂常業犯，指反覆以同種類行為為目的之社
     會活動之職業性犯罪而言，至於犯罪所得之多寡，是否恃
     此犯罪為唯一之謀生職業，則非所問，縱令兼有其他職業
     ，仍無礙於該常業犯罪之成立（85年台上字第510 號）」
     、「刑法上之常業犯係以犯罪行為為生活之職業，恃之以
     維生，因之常業犯就其犯意而言，係以同一犯罪行為恃以
     維生之意思，反覆為之，具有同一不變犯意之連續性，就
     其犯罪行為客體內涵觀察，客觀上必須具有相當時間之連
     續性及可確定性，足以為生活之職業者，而非僅為偶發、
     短暫性，不足為生活之職業者，即足當之，至於犯罪當時
     有無其他職業、犯罪時間之長短或所得多寡，並不影響其
     為常業犯之認定（93年度台上字第4967號）」。本案被告
     與同案被告黃清雄二人所為前揭詐欺行為長達3 、4 年之
     久，所詐得金額高達5,000,000 多萬元等情，足認渠等以
     詐欺取財維生，並以之為常業，要屬無疑。
   (四)至被害人丙○○、辛○○、己○○雖於本院審理中陳稱同
     案被告黃清雄曾承諾有錢會清償借款，並不覺得借款是遭
     詐騙等情，然查被告與同案被告黃清雄係以佯稱有價值上
     億或千萬元不動產欲出售為由，向被害人等詐騙款項，致
     被害人等均陷於錯誤而出借款項予被告及同案被告黃清雄
     二人，有如前述，被害人至今仍指稱「有還錢，就不覺得
     是詐騙」，衡情並無悖離常情之處，惟被告與同案被告黃
     清雄二人確實係施用詐術而向被害人丙○○等七人騙取錢
     財之情，已經本院認定如前，是被害人此部分陳述亦不足
     作為被告與同案被告黃清雄二人有利之認定。又被害人丁○○○於偵查中提出以同案被告黃清雄名義簽署之借據1
     份（同前偵查卷第75頁），惟依被害人丁○○○於本院審
     理中證稱：該收據是同案被告黃清雄為警查獲後所開立，
     尚有未紀錄之借款，而其餘被害人丙○○、辛○○、己○○、戊○○○、庚○○則均陳稱不復記憶詳細出借款項時
     間、地點、金額情形（見本院92年易字第1171號刑事卷第
     82 頁 、第83頁、本院95年易緝字第3 號刑事卷附95年2
     月23 日 審判筆錄）。是被告與同案被告黃清雄二人歷次
     共同詐欺被害人丙○○等人（除甲○○外）借款之詳細時
     間、地點、金額已無從究明，惟此仍無從解免渠等二人前
     揭詐欺犯行。再者，同案被告黃清雄出面向被害人丙○○
     借得款項為400,000 元等情，業經被害人丙○○於偵查及
     本院審理中一再陳述明確（同前偵查卷72頁背面、本院92
     年易字第1171號刑事卷第81頁、本院95年易緝字第3 號刑
     事卷附95年2 月23日審判筆錄第8 頁），另經本院詳細審
     核被害人丁○○○所提出以同案被告黃清雄名義簽署之借
     據金額結果（同前偵查卷第75頁）及參以被害人前揭證稱
     尚有未紀錄之借款金額等情，是應可認本案被害人丙○○
     、丁○○○分別遭被告與同案被告黃清雄共同詐騙金額為
     400,000 元、約1,600,000 。公訴人誤認此部分詐騙金額
     為1, 600, 000 多元、約1,500,000 元，尚有誤會，附此
     敘明。
  (五)綜上所述，被告前揭所辯，顯係卸責之詞，不足採信。本件
    事證明確，被告犯行洵堪認定，應依法論科。
二、查被告與同案被告黃清雄並無返還借款之意，竟猶多次向被
    害人丙○○等七人詐欺款項，恃此維生，並偽簽「許月嬌」
    、「黃文雄」署名及指印之偽造借款收據交予被害人丁○○○收執而為行使。核被告所為，係犯刑法第340 條之常業詐
    欺罪及同法第216 條、第210 條之行使偽造私文書罪。公訴
    人雖以被告所為係犯刑法第56條、第33 9條第1 項之連續詐
    欺取財罪提起公訴，惟被告係以常業詐欺之犯意而為前開犯
    罪事實，並賴此維生，如前所述，故其所為應係該當於刑法
    第34 0條之常業詐欺罪之構成要件，是公訴人就此尚有誤會
    ，爰於社會基礎事實同一之範圍內，依刑事訴訟法第300 條
    規定變更起訴法條。又起訴書原認被告於89年間向被害人丙○○、己○○二人召集互助會之事，亦屬詐欺行為，並與前
    揭詐欺犯行有連續犯之裁判上一罪關係云云，然經本院查證
    結果，被告於該召集互助會因故停會後，已將會款全數返還
    被害人丙○○、己○○，並無證據可資佐證被告有此部分詐
    欺犯行，且本案蒞庭檢察官於95年1 月18日審理中已減縮此
    部分起訴犯罪事實，是本院無庸再為不另為無罪之諭知。另
    公訴人起訴雖未論及被告前揭行使偽造私文書之行為，惟經
    本案蒞庭檢察官於95年2 月23日審理程序中當庭追加被告另
    涉犯此部分行使偽造私文書犯行，均併此敘明。被告偽造署
    押之行為，為偽造私文書罪之階段行為或部分行為，而偽造
    私文書持以行使，其偽造之低度行為，應為行使之高度行為
    所吸收，不另論罪。又被告與同案被告黃清雄間就上開二罪
    ，有犯意聯絡，行為之分擔，均為共同正犯，應就各共犯之
    所為負全部責任。被告先後多次行使偽造私文書犯行，時間
    緊接，所犯構成要件相同，係基於概括之犯意為之，為連續
    犯，應依刑法第56條規定以一罪論。被告所犯上開常業詐欺
    、行使偽造私文書罪名間，有方法結果之牽連關係，為牽連
    犯，應從一重之刑法第340 條之常業詐欺罪處斷，本案蒞庭
    檢察官認屬數罪併罰關係，容有誤會。爰審酌被告不思以己
    力正當謀生，竟夥同同案被告黃清雄利用本案多數被害人年
    事已高，識字不多之情況下，屢屢向他人詐騙財物，所為實
    屬非是，且參以本案詐欺取財之次數及金額高達數百萬元，
    被告犯罪後猶否認犯行，堅不吐實，及尚未與被害人達成民
    事和解等一切情狀，量處如主文所示之刑。
三、如附表二所示偽造「許月嬌」之署押（含署名11枚及指印4
    枚）及偽造「黃文雄」署押（含署名4 枚及指印3 枚），應
    依刑法第219 條規定宣告沒收。至如附表二所示偽造借款收
    據，雖係被告與同案被告黃清雄二人持之行使而為供犯罪所
    用之物，惟業已交付被害人丁○○○收執，已非渠等二人所
    有之物，爰不另為沒收之諭知。
據上論斷，應依刑事訴訟法第299 條第1 項前段、第300 條，刑
法第28條、第56條、第216 條、第210 條、第340 條、第55條、
第219 條，罰金罰鍰提高標準條例第1 條前段，判決如主文。
本案經檢察官何嘉仁到庭執行職務。
中    華    民     國    95      年   3    月     9   日
                              臺灣桃園地方法院刑事第七庭
                                  審判長法  官  林惠霞
                                        法  官  劉為丕
                                        法  官  賴淑美
以上正本證明與原本無異。
如不服本判決，應於收受送達後10日內向本院提出上訴書狀，其
未敘述上訴之理由者並得於提起上訴後10日內向本院補提理由書
（均須按他造當事人之人數附繕本）。
                                        書記官  陳育君
中    華      民      國   95     年   3   月    9    日
  附表一：詐欺部分
┌──┬───┬────────┬─────────────┐
│編號│債權人│借   款   時  間│詐騙方式及詐騙總金額（新臺│
│    │      │                │幣）                      │
├──┼───┼────────┼─────────────┤
│一  │丙○○│89年間起至92年6 │由黃清雄一人以其有筆價值億│
│    │      │月止            │元土地欲販售，需借款支付代│
│    │      │                │書及過戶費用，且該土地出售│
│    │      │                │後，除可還款外，並給付金額│
│    │      │                │為由借款，並於丙○○同意借│
│    │      │                │款後，由黃清雄一人出面向張│
│    │      │                │黃楚收取款項，總共詐得400,│
│    │      │                │000 元（起訴書誤載約為1,  │
│    │      │                │600,000 元，另黃清雄僅清  │
│    │      │                │償丙○○14,000元）        │
├──┼───┼────────┼─────────────┤
│二  │辛○○│89年間起至90年11│由黃清雄一人以其有筆價值億│
│    │      │月止            │元土地欲販售，需借款支付代│
│    │      │                │書及過戶費用，且該土地出售│
│    │      │                │後，除可還款外，並給付借款│
│    │      │                │利息或需借款週轉為由借款，│
│    │      │                │並於辛○○同意借款後，或由│
│    │      │                │黃清雄一人或由乙○○○一人│
│    │      │                │出面向辛○○收取款項，總共│
│    │      │                │詐得約1,500,000 元        │
├──┼───┼────────┼─────────────┤
│三  │己○○│89年年底起至92年│由黃清雄一人以其有筆價值億│
│    │      │6月止           │元土地欲販售，需借款支付代│
│    │      │                │書及過戶費用，且該土地出售│
│    │      │                │後，除可還款外，並給付借款│
│    │      │                │利息、金錢為由借款，並於陳│
│    │      │                │徐甘同意借款後，或由黃清雄│
│    │      │                │一人或由乙○○○一人出面向│
│    │      │                │己○○收取款項，總共詐得約│
│    │      │                │1,400, 000元              │
├──┼───┼────────┼─────────────┤
│四  │許楊麗│90年7 月間起至91│由乙○○○一人或黃清雄一人│
│    │秋    │年年初止        │或乙○○○與黃清雄二人共同│
│    │      │                │以黃清雄有筆價值億元土地欲│
│    │      │                │販售，需借款支付代書及過戶│
│    │      │                │費用，且該土地出售後，即可│
│    │      │                │還款為由，向戊○○○借款及│
│    │      │                │收取款項，總共詐得130,000 │
│    │      │                │元                        │
├──┼───┼────────┼─────────────┤
│五  │庚○○│90年7 月間起至90│由乙○○○一人以黃清雄有筆│
│    │      │年8 月底止      │價值億元土地欲販售，需借款│
│    │      │                │支付代書及過戶費用，且該土│
│    │      │                │地出售後，除可還款外，並給│
│    │      │                │付金錢或借款週轉為由借款，│
│    │      │                │並於庚○○同意借款後，由林│
│    │      │                │李鳳嬌一人出面向庚○○收取│
│    │      │                │款項，總共詐得約600,000 元│
├──┼───┼────────┼─────────────┤
│六  │莊林阿│91年3 月間起至92│由乙○○○一人或黃清雄一人│
│    │參    │年6 月止        │或乙○○○與黃清雄二人共同│
│    │      │                │以黃清雄有筆價值億元土地欲│
│    │      │                │販售，需借款支付代書及過戶│
│    │      │                │費用，且該土地出售後，除可│
│    │      │                │還款外，並給付金錢為由借款│
│    │      │                │，並於丁○○○同意借款後，│
│    │      │                │或由乙○○○一人或由黃清雄│
│    │      │                │一人出面向丁○○○收取款項│
│    │      │                │，總共詐得約1,600, 000多元│
│    │      │                │（起訴書誤載為1,500,000 多│
│    │      │                │元）                      │
├──┼───┼────────┼─────────────┤
│七  │甲○○│92年6 月23日    │由黃清雄一人以其有筆價值千│
│    │      │                │萬元或億元土地欲販售，需借│
│    │      │                │款支付代書及過戶費用，且該│
│    │      │                │土地出售後，除可還款外，並│
│    │      │                │給付金錢為由借款，並於石麗│
│    │      │                │瑛同意借款後，由黃清雄一人│
│    │      │                │出面向甲○○收取款項，詐得│
│    │      │                │發票日92年6 月24日、付款聯│
│    │      │                │邦商業銀行大園分行、票號  │
│    │      │                │UC0000000 號、票面金額    │
│    │      │                │50,000元之支票1 張（黃清雄│
│    │      │                │為警查獲後，該支票已經石麗│
│    │      │                │瑛領回）                  │
└──┴───┴────────┴─────────────┘
附表二：偽造私文書部分
┌──┬────┬─────┬────┬──────┬───────┐
│編號│行為人  │犯罪時間  │借款金額│偽造私文書之│ 應沒收之物件 │
│    │        │          │ 新臺幣 │種類、數量  │              │
├──┼────┼─────┼────┼──────┼───────┤
│一  │乙○○○│91年7 月間│140,000 │借款收據壹張│偽造「許月嬌」│
│    │        │          │元      │            │署名及指印各壹│
│    │        │          │        │            │枚            │
├──┼────┼─────┼────┼──────┼───────┤
│二  │乙○○○│92年1 月30│40,000元│借款收據壹張│偽造「許月嬌」│
│    │        │日        │        │            │署名壹枚及指印│
│    │        │          │        │            │枚          │
├──┼────┼─────┼────┼──────┼───────┤
│三  │乙○○○│92年4 月1 │50,000元│借款收據貳張│偽造「許月嬌」│
│    │        │日        │        │            │署名貳枚      │
├──┼────┼─────┼────┼──────┼───────┤
│四  │乙○○○│92年4 月3 │15,000元│借款收據壹張│偽造「許月嬌」│
│    │        │日        │        │            │署名壹枚      │
├──┼────┼─────┼────┼──────┼───────┤
│五  │乙○○○│92年4 月4 │1,500元 │借款收據壹張│偽造「許月嬌」│
│    │        │日        │        │            │署名壹枚      │
├──┼────┼─────┼────┼──────┼───────┤
│六  │乙○○○│92年4 月8 │60,000元│借款收據壹張│偽造「許月嬌」│
│    │        │日        │        │            │署名枚      │
├──┼────┼─────┼────┼──────┼───────┤
│七  │乙○○○│92年5 月19│30,000元│借款收據貳張│偽造「許月嬌」│
│    │        │日        │        │            │署名貳枚      │
├──┼────┼─────┼────┼──────┼───────┤
│八  │黃清雄  │92年5 月19│30,000元│借款收據壹張│偽造「黃文雄」│
│    │        │日        │        │            │署名壹枚      │
├──┼────┼─────┼────┼──────┼───────┤
│九  │黃清雄  │92年5 月20│66,000元│借款收據壹張│偽造「黃文雄」│
│    │        │日        │        │            │署名          │
│    │        │          │        │            │ 壹枚及指印 │
│    │        │          │        │            │ 枚           │
├──┼────┼─────┼────┼──────┼───────┤
│十  │黃清雄  │92年6 月5 │80,000元│借款收據壹張│偽造「黃文雄」│
│    │        │日        │        │            │署名          │
│    │        │          │        │            │ 壹枚         │
├──┼────┼─────┼────┼──────┼───────┤
│十  │黃清雄  │92年6 月23│90,000元│借款收據壹張│偽造「黃文雄」│
│一  │        │日        │        │            │署名壹枚      │
└──┴────┴─────┴────┴──────┴───────┘
附錄本案論罪科刑法條全文
中華民國刑法第216條
(行使偽造變造或登載不實之文書罪)
行使第二百十條至第二百十五條之文書者，依偽造、變造文書或
登載不實事項或使登載不實事項之規定處斷。
中華民國刑法第210條
(偽造變造私文書罪)
偽造、變造私文書，足以生損害於公眾或他人者，處五年以下有
期徒刑。
中華民國刑法第340條
以犯第三百三十九條之罪為常業者，處一年以上七年以下有期徒
刑，得併科五萬元以下罰金。


司法院資訊處製作；財團法人民間司法改革基金會備份。
